臺灣屏東地方法院民事判決
111年度屏簡字第246號
原      告  李封知  
訴訟代理人  李紫君  



被      告  余世輝  
上列當事人間損害賠償(交通)事件，本院於民國111年8月22日言
詞辯論終結，判決如下：
    主  文
一、被告應給付原告新臺幣（下同）1,166,779元及自110年11月
    26日起至清償日止，均按年息百分之5計算之利息。
二、原告其餘之訴駁回。
三、訴訟費用免由兩造負擔。
四、本判決第一項得假執行，但被告如1,166,779元為原告預供
    擔保，得免為假執行。
五、原告假執行聲請應予駁回。　　
    事實及理由
一、原告主張：被告於民國108年12月20日9時40分許，駕駛車牌
  &0000; 號碼00-0000號自小客貨車（下稱肇事車輛），沿屏東
    縣九如鄉九如路一段由南往北方向行駛，行經該路段16號旁
    ，欲右轉進入加油站，於變換車道時未禮讓直行車先行，並
    隨時採取必要之安全措施保持安全距離，而依當時路況，並
    無不能注意之情事，適逢被害人即原告之女李玉萍騎乘車牌
    號碼000-0000號普通重型機車（下稱被害機車）自該路段由
    南往北方向行駛，被告變換車道因未禮讓直行車先行且疏未
    保持安全距離即貿然右轉，致李玉萍摔倒在地（下稱系爭事
    故），並因此受有第五頸椎骨折、右上正中門齒與側門齒牙
    冠斷裂、右上正中門齒與側門齒牙髓壞死及左側肺炎併塌陷
    等傷害，經送醫救治仍無法行走，並於109年3月3日13時39
    分許，因系爭事故傷及頸椎而須長期插管致頸部氣管嚴重狹
    窄，而在長庚醫療財團法人高雄長庚紀念醫院死亡。原告為
    被害人之父，因系爭事故支出醫療費用220,896元、看護費
    用84,100元及喪葬費用506,140元，且精神上痛苦萬分，依
    法請求賠償精神慰撫金2,500,000元，爰依侵權行為之法律
    關係提起本訴，並聲明：㈠被告應給付原告3,311,136元，及
    自附帶民事起訴狀繕本送達之翌日起至清償日止，按年利率
    百分之5計算之利息。㈡原告願供擔保，請准予宣告假執行。
二、被告則稱：我對原告之請求全部同意賠償，但除了保險費，
    其他部分都無法賠償，因為我現在沒有工作，連生活都有問
    題等語。
三、本院之判斷
　㈠經查：原告主張被告於前揭時地駕駛車牌肇事車輛，沿屏東
    縣九如鄉九如路一段由南往北方向行駛，行經該路段16號旁
    ，欲右轉進入加油站，於變換車道時未禮讓直行車先行，並
    隨時採取必要之安全措施保持安全距離，而依當時路況，並
    無不能注意之情事，適逢被害人即原告之女李玉萍騎乘被害
    機車自該路段由南往北方向行駛，被告變換車道因未禮讓直
    行車先行且疏未保持安全距離即貿然右轉，致李玉萍摔倒在
    地，並因此受有第五頸椎骨折、右上正中門齒與側門齒牙冠
    斷裂、右上正中門齒與側門齒牙髓壞死及左側肺炎併塌陷等
    傷害，經送醫救治仍無法行走，並於109年3月3日13時39分
    許，因系爭事故傷及頸椎而須長期插管致頸部氣管嚴重狹窄
    ，而在長庚醫療財團法人高雄長庚紀念醫院死亡等情，為被
    告所不爭執，被告上述過失肇事行為業經臺灣屏東地方檢察
    署以109年偵字第2336號提起公訴，經本院110年交訴字第12
    7號刑事判決判處有期徒刑一年在案，有該刑事判決在卷可
    稽（見本院卷5至6頁），而被告應就系爭車禍負全部過失責
    任，亦為被告所不爭執，故系爭事故被告為肇事主因，過失
    比例應負100％一節，堪以認定。
　㈡而按汽車、機車或其他非依軌道行駛之動力車輛，在使用中
    加損害於他人者，駕駛人應賠償因此所生之損害。但於防止
    損害之發生，已盡相當之注意者，不在此限。不法侵害他人
    致死者，被害人之父、母、子、女及配偶，雖非財產上之損
    害，亦得請求賠償相當之金額。不法侵害他人致死者，對於
    支出醫療及增加生活上需要之費用或殯葬費之人，亦應負損
    害賠償責任。民法第191條之2、民法第192條第1項、第194
    條均有明文。　　
  ㈢參酌前述法條規定，審酌原告各項請求有無理由，分別說明
    如下:
  ⒈醫療費用220,896元：有醫療費用收據佐證（見本院卷第25至
    32頁醫療費用單據），原告之醫療費用收據合計為202,546
    元，被告也無爭執，原告此部分請求於202,546元範圍核屬
    有據，超過部分核屬無據，應駁回之。
  ⒉看護費用84,100元:原告提出照顧服務費為證（本院卷第35至
    37頁)，被告不爭執，原告上述請求核屬有據。
  ⒊喪葬費用506,140元：有喪葬費統一發票、收據、國丞生命禮
    儀契約書等可參（見本院卷第21至24頁），合計共487,575
    元，被告也無爭執，而因收據支出為487,575元，原告於上
    述範圍核屬有據，超過部分核屬無據，應駁回之。
  ⒋精神慰撫金250萬元:按慰撫金之多寡，應斟酌雙方之身分、
    地位、資力與加害程度，及其他各種情形核定相當之數額（
    最高法院51年度台上字第223號判決意旨參照）。故慰撫金
    之金額是否相當，自應依實際加害情形與被害人所受之痛苦
    及雙方之身分、地位、經濟狀況等關係決定之。爰審酌本件
    原告陳述國中畢業，目前已經退休；被告高中畢業，目前無
    收入，名下有汽車等情，有兩造稅務電子閘門資料查詢表可
    佐（見外放證物袋）。本院斟酌兩造之身分、地位、經濟能
    力、被告不法侵害原告配偶致死之動機與情節、原告所受精
    神痛苦上等一切情狀，認原告請求慰撫金之金額250萬元為
    適當。
  ⒌按損害之發生或擴大，被害人與有過失者，法院得減輕賠償
    金額，或免除之。民法第217條第1項有明文。本件被告應負
    全部過失責任，故依上開規定無減輕被告賠償責任之餘地，
    又保險人依本法所為之保險給付，視為被保險人損害賠償金
    額之一部分，被保險人受賠償請求時，得扣除之，強制汽車
    責任保險法第32條定有明文。本件事故發生後，原告已領取
    強制汽車責任保險理賠2,107,442元，經其陳明在卷（見本
    院卷16頁背面），自應予以扣除，綜上，原告得請求被告賠
    償金額為1,166,779元【（202,546＋84,100＋487,575＋2,500,
    000＝3,274,221）－保險賠償金2,107,442＝1,166,779元，元
    以下四捨五入】。 
　㈣末按遲延之債務，以支付金錢為標的者，債權人得請求依法
    定利率計算之遲延利息；應付利息之債務，其利率未經約定
    ，亦無法律可據者，週年利率為百分之5；給付無確定期限
    者，債務人於債權人得請求時，經其催告而未為給付，自受
    催告時起，負遲延責任。其經債權人起訴而送達訴狀，或依
    督促程序送達支付命令，或為其他相類之行為者，與催告有
    同一之效力，民法第233條第1項前段、第203條、第229條第
    2項分別定有明文。本件原告請求被告賠償損害，係以支付
    金錢為標的，是原告請求被告給付自附帶民事起訴狀繕本送
    達翌日（於110年11月25日送達，見附民卷第7頁）即110月1
    1月26日起至清償日止，按年息百分之5計算之利息，為有理
    由，應予准許。　
四、綜上所述，本件原告依侵權行為法律關係，請求被告給付原
    告如主文第1項所示，為有理由，應予准許。又本件係就民
    事訴訟法第389條第1項第3款所為被告敗訴之判決，自應由
    本院依職權宣告假執行，故原告陳明願供擔保請准宣告假執
    行之聲請即無必要，應予駁回。又本院並同法第392條第2項
    規定依職權酌定被告如預先供擔保金得免為假執行如主文第
    3項所示。
五、本件事證已明，兩造其餘攻擊防禦方法，與判決結果不生影
    響，爰不一一論述，併此敘明。
六、本件為附帶民事訴訟程序起訴免徵收裁判費，而本件無其餘
    訴訟費用支出，故免為訴訟費用負擔之諭知。　　
中　　華　　民　　國　　111 　年　　9 　　月　　6　 　日
                     屏東簡易庭   法　官  潘  快
正本係照原本作成。
如不服本判決，應於送達後廿日內，向本院提出上訴狀並表明上
訴理由，如於本判決宣示後送達前提起上訴者，應於判決送達後
廿日內補提上訴理由書（須附繕本）。如委任律師提起上訴者，
應一併繳納上訴審裁判費。
中　　華　　民　　國　　111 　年　　9 　　月　　6 　　日
                                  書記官　鍾嘉芸